臺灣高等法院刑事判決　　　　　　　　100年度上易字第181號
上　訴　人　臺灣臺北地方法院檢察署檢察官
被　　　告　高嘉和
上列上訴人因被告詐欺案件，不服臺灣臺北地方法院99年度易字
第2592號，中華民國99年12月15日第一審判決（起訴案號：臺灣
臺北地方法院檢察署99年度偵字第16506號），提起上訴，本院
判決如下：
    主  文
原判決撤銷。
高嘉和幫助意圖為自己不法之所有，以詐術使人將本人之物交付
，處有期徒刑月，如易科罰金，以新臺幣壹仟元折算壹日。
    事  實
一、高嘉和預見提供自己的金融機構帳戶供不相識之人使用，足
    以幫助他人提領獲取詐欺之犯罪所得，復信縱該他人為上開
    犯罪行為，亦與其供給帳戶之本意無違，竟基於幫助他人詐
    欺取財之不確定故意，於民國99年4月10日某時許，依報紙
    分類廣告上刊登之「大眾檳榔批發、誠徵機車外務、薪3萬5
    起、享勞健保、可預支、自備機車、0000000000」廣告，撥
    打上開電話聯絡後，即於同日下午某時許，在其住處附近即
    臺北市○○區○○路3段與4段交接處，再興中學校門口正對
    面，將其先前在合作金庫商業銀行龜山分行（下稱合庫龜山
    分行，設桃園縣龜山鄉○○路○段1068號）申設使用之帳號
    0000000000000000號帳戶之提款卡及密碼，交予詐欺集團之
    真實姓名年籍不詳、自稱「羅主任」之成年人士使用，而任
    由他人藉以遂行犯罪後，供其收受犯罪所得財物。繼該詐欺
    集團成員基於意圖為自己不法所有之詐欺犯意，於翌（11）
    日下午5時許，先以00-00000000號電話聯絡黃雅君，佯稱係
    雅虎奇摩拍賣網站之客服人員，告知黃雅君因先前購物之單
    據填寫錯誤，將會變更為分期付款方式云云，約俟半小時後
    ，該詐欺集團所屬成員復假冒華南銀行之客服人員，另以00
    -00000000號電話聯絡黃雅君，要黃雅君至自動提款機操作
    ，致黃雅君不疑有他，陷於錯誤，乃於同日下午6時14分許
    ，前往桃園縣中壢市○○路856號自立郵局，並透過電話接
    獲之指示操作自動櫃員機，將新臺幣（下同）29,966元匯入
    上開高嘉和之帳戶內。該詐欺集團所屬成員得逞後，又向黃
    雅君佯稱匯款帳號錯誤，應為0000000000000000號，欲藉詞
    再次施行詐術時，為黃雅君發覺有異，始知受騙，旋報警處
    理，循線查獲上情，惟上開匯入之金額，已遭詐欺集團成員
    持提款卡提領殆盡。
二、案經臺北市政府警察局文山第二分局報請臺灣臺北地方法院
    檢察署檢察官偵查後聲請簡易判決處刑，嗣經臺灣臺北地方
    法院認不宜逕以簡易判決處刑，改依通常程序審理。
    理  由
壹、證據能力部分：
    按被告以外之人於審判外之言詞或書面陳述，除法律有規定
    者外，不得作為證據，刑事訴訟法第159條第1項定有明文。
    又被告以外之人於審判外之陳述，雖不符刑事訴訟法第159
    條之1至第159條之4之規定，而經當事人於審判程序同意作
    為證據，法院審酌該言詞陳述或書面陳述作成時之情況，認
    為適當者，亦得為證據；當事人、代理人或辯護人於法院調
    查證據時，知有同法第159條第1項不得為證據之情形，而未
    於言詞辯論終結前聲明異議者，視為有前項之同意，刑事訴
    訟法第159條之5亦有明文。查本件被告高嘉和（簡稱被告）
    、檢察官於本院準備程序中，就本院所調查之證據均同意作
    為證據（見本院卷第16、17頁），本院復審酌各該證據作成
    時之情況，尚無違法及證明力明顯過低之瑕疵，認以之作為
    證據應屬適當，揆諸上開規定，本件經調查之證據，均有證
    據能力。至於本院所引之非供述證據部分，經查並非違法取
    得，亦無依法應排除其證據能力之情形，應有證據能力。
貳、實體部分：
一、訊據被告固坦承有於上開時、地，將前揭其所申設使用之銀
    行帳戶之提款卡及密碼交付與「羅主任」之事實，惟矢口否
    認有何幫助詐欺取財之犯行，辯稱：伊只是為了急著找工作
    ，並不認識行騙的那些人，沒有參與詐騙他人，伊自己也是
    被騙才交付提款卡及密碼，後來因聯絡不到對方無法索回提
    款卡，才去辦理遺失，只是做了一般被害人會做的處理；伊
    是看找工作的廣告，伊如果有意要賣帳戶的話，就找那些報
    章雜誌都有的收購帳戶的小廣告就好了云云。然查：
  (一)被告於99年4月10日下午某時許，將其前在合庫龜山分行申
    設使用之帳號0000000000000000號帳戶之提款卡，交予「羅
    主任」，並告以提款密碼，嗣黃雅君遭不詳詐騙集團成員以
    電話詐騙而陷於錯誤，依循該集團成員指示，於99年4月11
    日下午6時14分許，匯款29,966元至前揭帳戶等情，業據被
    告於警詢、偵查、原審及本院審理時自承在卷，並經證人即
    被害人黃雅君於警詢時指述綦詳（見99年度偵字第16506號
    偵查卷第13至16頁），復有郵政自動櫃員機交易明細表、合
    庫龜山分行99年5月4日合金龜山存字第0990000068號函及所
    附之前揭帳戶開戶基本資料及存款交易明細在卷可憑（見同
    上偵查卷第22至25頁），徵而可信，已足認定。
  (二)被告雖提出99年4月9日報紙之分類廣告版，其上的確刊登有
    內容為「大眾檳榔批發、誠徵機車外務、薪3萬5起、享勞健
    保、可預支、自備機車、0000000000」廣告1則附卷為證（
    同上偵查卷第7頁），惟該廣告欄並未記載工作地點，僅有
    刊載行動電話號碼，已難查稽，又核與被告於原審時供稱其
    應徵之工作內容係每日跟著業務，跑臺北市北區負責娃娃機
    的收款等語（見原審卷第21頁）顯然有異；又被告於原審供
    稱與其電話聯絡之人自稱是「羅主任」，「羅主任」還告知
    有一個北區的業務代表叫「小蔡」，但被告始終未能供明上
    開2人之真實姓名資料及聯絡方法以供查究，觀諸被告自陳
    之工作內容與廣告所載並不符合，又不詳接洽人員之姓名，
    甚至尚供陳係在其住處進行面試等情（見原審卷第21頁），
    均與常情不符，繼而被告竟會同意交付提款卡給「羅主任」
    ，並告知提款卡密碼，尤其有違常理殊甚，故僅以被告提出
    之上開求職廣告，實無從據之而為對被告有利之事實認定。
  (三)再者，依上開0000000000號行動電話之通聯紀錄所示，被告
    雖曾於99年4月10日星期六下午1時41分12秒起以其家中所使
    用之00-00000000號電話與報紙分類廣告中所刊登之0000000
    000號行動電話聯繫，通話時間為54秒（見同上偵查卷第31
    頁），其後並於99年4月12日星期一中午12時1分19秒起再與
    上開0000000000號行動電話聯絡，通話時間為21秒（見同上
    偵查卷第34頁），及於同日下午3時35分23秒起再與上開000
    0000000號行動電話聯繫，通話時間為134秒（見同上偵查卷
    第35頁），但通聯紀錄之存在僅能顯示上開2部電話曾有多
    次緊密通話事實，至於通話之內容為何並無法自通聯紀錄得
    知，本件既有前項所述諸多與常情相悖情事，縱加以此等通
    聯紀錄，自仍不足逕認被告上開辯解為可採。
  (四)邇來詐欺集團利用人頭帳戶進行詐欺致民眾多人受害，本為
    公眾週知之事實，而政府各主管機關亦多有政令宣導，呼籲
    持有帳戶存摺者切須對自己之身分證、帳戶存摺、印章、提
    款卡、密碼等均應妥善保管，尤不得任意轉賣、出借或交付
    不法之徒使用，被告顯難諉為不知。尤以金融帳戶事關個人
    財產權益保障，其專有性甚高，故一般人均有妥為保管及防
    止他人任意使用之認識，縱在特殊情況偶需交付他人使用，
    亦必深入瞭解用途及合理性，始予提供，且該等專有物品如
    落入不明人士手中，極易被利用作為與財產有關之犯罪工具
    ，此為吾人依一般生活認知所易於體察之常識。若有他人無
    正當理由，索求使用他人帳戶，客觀上當可預見其目的係為
    供某筆資金存入後再行領出之用，且該筆資金之存入及提領
    過程，係有意隱瞞行為人之身分，此乃極易瞭解之事，何況
    本件之帳戶嗣後果經詐欺集團使用以遂行詐欺之工具，確屬
    事實，與通常所見之人頭，均係在本身財物困窘之情形下，
    將帳戶提供予不詳身分之人以供犯詐欺罪使用之情節如出一
    轍。又衡諸應徵工作之時，求職公司通常僅要求求職者交付
    履歷表、提供相關工作經驗證明等文件，縱有因匯入薪資而
    須提供金融帳戶之必要，亦係於確認工作內容、開始任用時
    間、工作地點、薪資等細節而確定聘用後，始要求提供金融
    帳戶之帳號或存摺影本即足，殊無將提款卡及密碼一併交付
    ，俾利對方測試提款卡功能是否正常之必要，況且如有測試
    必要，僅需求職者陪同收取帳戶之人就近至任何一家金融機
    構之自動櫃員機操作，即可得知該帳戶是否可正常使用，求
    職者實無交付提款卡及密碼之必要。如需求得正職，對於應
    徵公司所提出之要求本應有一定之警覺，被告稱其應徵該工
    作之過程及地點，顯非合乎常情之應徵、面試方式，何況被
    告依求職廣告應徵之工作，其工作內容顯與其個人信用狀況
    無緊密關係，被告對於不熟識之人要求其交付提款卡與告知
    密碼用以測試信用之不合常情之行為，豈有不加懷疑反而盡
    信之理？從而，被告明知提款卡及密碼等有關個人財產之物
    品，倘淪落於不明人士手中，極易被利用為與財產有關之犯
    罪工具，竟仍將其提款卡及密碼等物交付予與其身分上不具
    密切關係之人，顯然對於該帳戶將可能被作為不法使用，有
    所認知，雖卷內事證並無積極證據證明被告知悉該詐欺正犯
    將如何犯罪，而無法認定被告有與該詐欺集團實施詐欺犯行
    之共同犯意聯絡，惟被告既提供其所有上開帳戶之提款卡併
    同密碼，給與其無任何親誼之不詳姓名年籍之人，足見其對
    於可能遭不法利用之結果並不違背其本意，被告有幫助他人
    犯詐欺罪之不確定故意，灼然甚明。
  (五)綜上所述，足認被告上開所辯，顯係圖卸飾詞，殊無可採，
    罪證明確，犯行洵堪認定，應依法論科。
二、按刑法上之幫助犯，係對於犯罪與正犯有共同之認識，以幫
    助之意思，對於正犯資以助力，而未參與實施犯罪之行為者
    而言。因此如未參與實施犯罪構成要件之行為，且係出於幫
    助之意思提供助力，即屬幫助犯，而非共同正犯。被告基於
    幫助之犯意，提供詐騙集團成員上開提款卡及密碼，以供其
    施用詐術，已如前述。詐騙集團成員利用被告之幫助，使被
    害人在遭施用詐術後陷於錯誤，而匯款至被告提供之帳戶，
    足見被告僅係參與詐欺罪構成要件以外之行為，且並無證據
    證明被告係以正犯而非以幫助犯之犯意參與犯罪，應認其所
    為係幫助犯而非正犯行為。故核被告所為，係犯刑法第30條
    第1項前段、第339條第1項之幫助詐欺取財罪。被告係以幫
    助犯罪之不確定故意，參與詐欺取財構成要件以外之行為，
    幫助他人實行詐欺取財犯罪行為，核屬詐欺取財犯行之幫助
    犯，依刑法第30條第2項規定，按正犯之刑減輕之。
三、原審未能詳察，遽認不能證明被告犯罪，而為無罪之判決，
    容有未洽，檢察官上訴意旨以原審僅以確有被告與小廣告上
    刊登之電話通聯存在、被告所提出之小廣告上確實未有收購
    金融機構帳戶之字樣，未予深究，即為被告有利之認定，其
    認事用法存有違誤等語，指摘原判決不當，為有理由，本院
    自應將原判決予以撤銷改判。爰審酌被告年值青壯，不思正
    道取財，竟提供帳戶幫助詐欺，既助長他人犯罪，又增加查
    緝困難，危害財產安全及社會穩定，惡性非輕，兼衡其素行
    、犯罪動機、目的、手段、智識程度及犯後否認犯行等一切
    情狀，量處如主文第2項所示之刑，並諭知易科罰金之折算
    標準，以示懲儆。
據上論斷，應依刑事訴訟法第369條第1項前段、第364條、第299
條第1項前段，刑法第30條第1項前段、第2項、第339條第1項、
第41條第1項前段，刑法施行法第1條之1第1項、第2項前段，判
決如主文。
本案經檢察官黃全祿到庭執行職務。
中    華    民    國   100    年    4     月    13    日
                  刑事第十九庭      審判長法  官  鄧振球
                                          法  官  彭幸鳴
                                          法  官  張江澤
以上正本證明與原本無異。
不得上訴。
                                          書記官  胡新涓
中    華    民    國   100    年    4     月    13    日
附錄本案論罪科刑法條全文：
中華民國刑法第339條
意圖為自己或第三人不法之所有，以詐術使人將本人或第三人之
物交付者，處5年以下有期徒刑、拘役或科或併科1千元以下罰金
。
以前項方法得財產上不法之利益或使第三人得之者，亦同。
前二項之未遂犯罰之。